【裁判字號】    89,交易,952
【裁判日期】    901031
【裁判案由】    過失傷害
【裁判全文】
臺灣高雄地方法院刑事判決                        八十九年度交易字第九五二號
    公  訴  人  臺灣高雄地方法院檢察署檢察官
    被      告  丙○○
右列被告因業務過失傷害案件，經檢察官提起公訴（八十九年度偵字第一八○五三號
），本院判決如左：
    主      文
丙○○因過失傷害人致重傷，累犯，處有期徒刑伍月，如易科罰金，以參佰元折算壹
日。
    事      實
一、丙○○考領有合格重型機車駕駛執照。前有竊盜、麻醉藥品管理條例案件等前科
    ，前於民國八十四年間因違反麻醉藥品管理條例案件經本院以八十四年易字第二
    ０四六號判處有期徒刑三月，如易科罰金，以三百元折算一日，於八十六年三月
    八日確定，而於同年五月二十一日以易科罰金執行完畢，竟不知謹慎言行，而於
    民國八十九年二月五日十七時許，本與友人伍加忠在元帝廟附近路邊攤服用酒類
    啤酒時，於是日十九時許，丙○○接到胞弟李俊諭之電話稱：在高雄市○○區○
    ○路「峰昇釣蝦場」（現已更名為「上好釣蝦魚場」）前與甲○○發生擦撞事故
    而要求丙○○前往處理，丙○○即於十九時二十分許，騎乘己有無牌照拼裝之六
    百ＣＣ重型機車，後載未佩戴適當安全帽之伍加忠，並沿翠華路由北往南方向騎
    乘，丙○○本應注意行車速度應依標誌之規定，無標誌者，於行經因雨天致視線
    不清時，應減速慢行作隨時停車之準備，及汽車行駛時，駕駛人應注意車前狀況
    ，並隨時採取必要之安措施；依當時之天氣雖為陰雨天、夜間光線不佳、路面溼
    潤，並於機車道上停放李俊諭與甲○○因之機車與自小客車，但路面為筆直道路
    並無缺陷，視距應無阻礙，即尚無不能注意情事，丙○○竟疏未注意將車速減至
    隨時可以煞停之狀態，於快接近李俊諭所稱之肇事地點時，見李俊諭所騎乘之重
    型機車放置在機車道上，即閃避不及而失控滑倒，並以車頭處撞擊李俊諭之機車
    車尾處，再滑行至路中安全島處始停下，並致後載之伍加忠亦隨車滑倒，因之受
    有頭部外傷併腦挫傷、氣胸、右側第五及第八肋骨骨折及胸部挫傷之傷害，經急
    救診治後目前僅得勉強使用四角柺杖緩慢行動、智力減退、尚無工作能力，且可
    能終生無工作能力、終生殘廢，即所受傷勢對伍加忠之身體有重大不治之重傷害
    。丙○○於肇事後，僅與李俊諭將伍加忠送醫急救，經醫院人員報警處理，待處
    理員警進行查詢時，丙○○原否認為駕車肇事者，並謊報肇事地點，經隔離丙○
    ○及李俊諭二人分別詢問始查出前情。
二、案經公訴人依職權指定告訴人乙○○即伍加忠之姐代行告訴請台灣高雄地方法院
    檢察署檢察官偵查起訴。
    理      由
一、訊據被告丙○○固坦承於前開時、地騎乘無牌拼裝之六百ＣＣ重型機車後載被害
    人伍加忠為處理證人即胞弟李俊諭另與證人即甲○○所駕駛之自小客車發生擦撞
    之意外事故，於快到前開地點時，機車失控滑倒，伊與被害人均亦隨機車滑倒，
    因此致被害人受有前開之傷害等情不諱。惟矢口否認有何過失致重傷犯行，辯稱
    ︰當時伊所騎乘之機車會失控滑倒，是因伊有向被害人說快到了，被害人即從伊
    之右方跳車，致伊騎乘不穩才失控滑倒的，且於機車滑倒後才擦撞證人即胞弟李
    俊諭之機車，又被害人受傷如此嚴重是因其未佩戴安全帽才造成，且於肇事後伊
    先將被害人送醫急救，並請醫院人員打電話報警云云。
二、經查︰
  （一）右揭事實，業據指定代行告訴人乙○○指述綦詳，而本件車禍之地點是在翠
        華路與新莊仔路口以北約一百公尺處之「峰昇釣蝦場」（現已改名為上好釣
        蝦魚場）前，有高雄市政府警察局左營分局八十九年十二月十四日，以高市
        警左分刑字第一七九四三號函所檢附之現場草圖及現場照片五幀在卷足佐，
        復據證人李俊諭證稱︰發生事故當天有下小雨，現場光線不好，伊與證人甲
        ○○發生車禍事故，機車倒置於機車道上，證人甲○○的車子停在伊機車前
        方，被告所騎乘六百ＣＣ重型拼裝機車先滑倒後，才撞上伊的機車後車輪處
        ，伊並沒有看到被害人跳車等語甚詳（見警卷第八頁背面詢問筆錄、偵查卷
        第十三頁背面訊問筆錄及本院八十九年十二月二十七日訊問筆錄），另有證
        人即至事故現場處理證人李俊諭及甲○○二人車禍事故之員警陳明桂在庭證
        稱︰當天伊是接到通報先處理證人李俊諭與甲○○二人車禍事故，當天有下
        雨，路燈不明顯，光線不太好等語明確（見本院九十年一月十六日訊問筆錄
        ），而證人即與證人李俊諭發生擦撞之甲○○亦在庭證稱︰當天有下雨，路
        上暗暗的，但道路上並無障礙，並不會影響騎車，但伊並沒有看見被告騎乘
        機車載被害人過來，伊人是站在面對釣蝦場的位置，突然證人李俊諭大叫一
        聲並抓伊，待伊轉頭看時被害人已躺在地上，而騎機車的被告則連人帶機車
        滑到中央安全島處，伊是有聽見機車滑地聲音等語明確（見本院八十九年十
        二月二十七日訊問筆錄），據上說明，堪認本件車禍事故係在高雄市○○區
        ○○路峰昇釣蝦場前由北往南之機車道上，該路段係筆直道路，並無影響視
        距之情事，肇事當時為夜間，天候為雨天、路面濕潤、但並無任何缺陷，證
        人李俊諭及甲○○二人所駕駛之車發生擦撞車禍事故時，分別將機車及自小
        客車停置在機車道上等情狀足堪認定。
  （二）並據被告自承：伊當時之車速不快，僅約時速四十至五十公里間，並距離證
        人李俊諭所停置機車約有二個自小客車停車格之距離處時伊所騎乘之機車滑
        倒等情不諱，而被告所騎乘之機車滑倒後先擦撞證人李俊諭停在機車道上之
        機車後再滑到路中央快車道之全島旁處才停下等情，有證人甲○○及李俊諭
        證述明確，前已敘明，亦即一般道路上所繪之停車格位之長度約三公尺，被
        告所騎乘之機車在無受有任車輛擦撞之下而是自行滑倒，竟可滑行逾六公尺
        遠之距離，亦堪認被告當時所騎車之車速已逾前開所述之行車速度，即被告
        當時之車速並未維持在隨時可以煞停之速度甚明。又被告陳稱：伊跟被害人
        說快到了，被害人即從伊之機車右側跳下，伊的車子就往機車右邊倒等語，
        惟依一般人在乘坐於機車後座之乘客，在機車仍在行駛中，欲從機車躍下時
        ，除有緊急狀況毫無顧忌的方式跳車外，為配合車輛在行駛中跳車時會有加
        速衝力，且為能順利著地通常後座乘客須待機車之車速減緩，且以整個人身
        往後跳下雙腳才能一併順利著地，以減低衝力，如跨坐之乘客欲單方從左、
        右兩側跳車，勢必先舉起一隻腳，並且須扶者駕駛者才能順利站起後再往旁
        邊躍下，但如此跳車姿勢不僅在起身時因站不穩而有一定困難程度，且跳車
        後是否能承受機車之衝力而而不摔倒，此均為跳車者所衡量事項，觀諸被告
        當時騎乘重型機車之車速頗快，被害人如何得以順利從被告所騎乘機車右側
        處跳車？被告所述實不無疑義。雖被害人於發生車禍事故前曾有飲酒，有國
        軍左營醫院九十年八月十三日，以（九十）濟言服字第０二四八０號函一紙
        在卷可參，及當時是陪同被告處理被告胞弟之車禍事故才一同搭機車前往，
        顯無何特殊事故得認定被害人當時有跳車之衝動，是被告辯稱因被害人跳車
        才導致伊失控滑倒云云，顯係事後卸責之詞，並不足採。
  （三）雖證人李俊諭於警詢中指稱︰第二次車禍發生是伊的機車停在紅磚道行人道
        旁，被告騎乘機車後載被害人，並未注意到伊的機車，從後方撞擊伊的機車
        才肇事等語（見警卷第八頁後面調查筆錄），惟查，證人李俊諭於檢察官偵
        查中及本院調查時則稱，被告所騎乘之機車係先滑倒才撞到伊的機車等語，
        惟據前開證人甲○○之證述及前開說明，被告所騎乘之機車確實係因先滑倒
        後才擦撞停置在機車道上證人李俊諭之機車後輪處，是證人李俊諭於警詢中
        所述擦撞部分顯不完全，就此部分並不足採。又證人李俊諭於警、偵訊中稱
        ，當時有下雨，現場光線不好，並未看到被害人跳車等語，然於本院調查時
        先稱：伊有看到被告所騎乘機車的車燈閃晃一下，伊並不知道距離多遠時看
        到，但應不會很遠等語，復稱：當時伊有看到一個影子晃了一下，那影子是
        向被告機車上面往外在右邊閃晃一下，機車就滑向我們等語，是證人究有無
        看到被害人跳車除先後供述情形不一，且肇事當時有下雨，且視線不佳，並
        距離伊所站立的位子有一段距離，所稱看到的是車燈及影子晃一下，是否即
        為被害人跳車之情形？尚難據證人李俊諭先後不一且不明確之供述而為不利
        於被害人之認定，均附此說明。
  （四）綜上說明，足認被告騎乘無牌、六百ＣＣ拼裝之重型機車，且於夜間、當時
        並有下雨致路面濕滑、該路段光線不佳之情況下，不僅未將車速維持在隨時
        可以煞停之距離，亦疏未注意車前之人、車動態，至行經翠華路「峰昇釣蝦
        場」前，見到證人李俊諭及甲○○之車輛因肇事而暫將車輛停在機車道上時
        ，亦未適時採取必要及適當之閃避或煞車之安全措施，而失控滑倒致生本件
        車禍事故甚明。公訴意旨認被告未注意車前狀況撞及停於機車道旁之證人李
        俊諭之車號：ＸＷＢ—五三六號之重型機車而肇事，尚有未洽。
  （五）至於被告於警、偵訊及本院調查時均自承︰伊在騎乘機車上路前有與被害人
        共同飲用酒類啤酒約二瓶等情，惟於本件車禍事故肇事後，並未對被告進行
        呼氣中酒精濃度之測試，亦未抽取被告血液測試酒精濃度，且有證人即到醫
        院查詢員警黃文祥在庭證稱︰伊到醫院加護病房看到被害人正昏迷，被害人
        身上有很濃的酒味，被告也是自己說有喝酒，但伊並未聞到酒味，被告之言
        行舉止正常伊亦看不出來被告有飲酒等語甚明（見本院九十年七月二十四日
        訊問筆錄），即尚難認被告有飲用酒類後吐氣中之酒精濃度高過每公升零點
        二五毫克或血液中之酒精濃度超過百分之零點零五以上者不得駕車之過失行
        為，及有服用酒類不能安全駕駛動力交通工具之公共危險之犯行，亦併此說
        明。
三、按行車速度，依標誌之規定，無標誌者，於行經因雨天致視線不清時，應減速慢
    行，作隨時停車之準備；又汽車行駛時，駕駛人應注意車狀況，並隨時採取必要
    之安全措施，道路交通安全規則第九十三條第一項第四款及第九十四條第三項分
    別定有明文，被告騎乘機車依法對於前開規定當應知之甚明，而依當時之天氣為
    陰雨天、夜間、光線不佳、路面溼潤，並於機車道上停放李俊諭與甲○○因之機
    車與自小客車，但該路段為筆直道路並無缺陷，視距應無阻礙，即尚無不能注意
    情事，被告竟疏未注意將車速減至隨時可以煞停之狀態，亦未注意車前之人、車
    狀態，致未採取必要之安全措施，並使所騎乘之機車失控滑倒，就本件事故之發
    生顯有過失甚明，而被害人因本件車禍事故受有頭部外傷併腦挫傷、氣胸、右側
    第五及第八肋骨骨折及胸部挫傷之傷害，有鄭乃容醫院診斷證明書、國軍八０六
    總醫院附設民眾診療服務處及高雄市立大同醫院所出具之診斷證明書各一紙在卷
    可稽，是被告之過失行為與被害人之傷害間顯具有相當因果關係。
四、次按刑法第十條第四項第六款所稱其他於身體或健康，有重大不治或難治之傷害
    ，乃指刑法第十條第四項第一至五款以外，被害人身體、健康上有重大且不能治
    療或難於治療之傷害而言。被害人因本件車禍至受有頭部外傷併腦挫傷、氣胸、
    右側第五及第八肋骨骨折及胸部挫傷之傷害，於事故發生當日先送至國軍八０六
    醫院進行急救，被害人當時呈昏迷狀態，昏迷指數為三分併皮下氣腫，有國軍左
    營醫院函一紙在卷可憑，在進行初步處理後，即轉院送至鄭乃容醫院急救後，至
    同年二月十一日轉送至邱綜合醫院加護病房於二月二十三日進行氣管切開手術，
    於二月二十六日轉至普通病房，屆三月十六日出院改以門診治療，至八月二日時
    均無自主行動能力，智力減退並須以輪椅代步，有邱綜合醫院診斷證明書一紙在
    卷可憑，且於八十九年三月二十一日至高雄市立大同醫院進行殘障鑑定時，被害
    人仍有氣管切開、鼻胃管灌及右肢癱瘓的現象，當時之身體狀況已達右肢機能毀
    損之程度，有高雄市立大同醫院於八十九年十二月十二日，以高市大醫歷字第五
    一二三號函一紙在卷可按，經本院再函詢邱綜合醫院後指稱：被害人目前可勉強
    使用四角柺杖緩慢行動，智力減退、尚無工作能力、可能終身無工作能力、終身
    殘廢，此亦有邱綜合醫院於九十年一月十日以邱醫字第九０００四號函覆明確，
    另有記載被害人屬中度肢障之殘障手冊一份在卷足參。綜前，足認被害人因車禍
    受傷後衍生上開精神、神經、語言、行為等障礙，智力、記憶力皆減損，人格改
    變，其所受之傷害自屬重大，且依目前之醫療水準言，顯無法治癒，是其所受傷
    害堪認已達重大不治之重傷程度。本件事證明確，被告之犯行堪以認定。
五、查被害人所受傷害，如前所述，已該當於刑法第十條第四項第六款所定重傷害之
    構成要件，則核被告所為，係犯刑法第二百八十四條第一項後段之過失傷害人致
    重傷害罪。被告於肇事後，雖託請國軍八０六醫院之醫護人員報警，但於員警查
    詢時，即因畏懼而稱係被害人自行騎乘機車滑倒，又偽稱肇事地點在翠華路與勝
    利路口，於警員前往現場查詢並未發現肇事跡象，經隔離詢問被告及證人李俊諭
    始查出前情，有證人即查詢員警陳明桂及黃文祥在庭證述明確（見本院九十年一
    月十六日及七月二十四日訊問筆錄），是被告於肇事後，顯未自承為肇事者，核
    與刑法第六十二條前段之自首規定不符，附此敘明。被告前因違反麻醉藥品管理
    條例案件經本院以八十四年易字第二０四六號判處有期徒刑三月，如易科罰金，
    以三百元折算一日，於八十六年三月八日確定，而於同年五月二十一日以易科罰
    金執行完畢，此有台灣高等法院被告全國前案紀錄表一份附卷可按，其於五年內
    再犯本件最重本刑為有期徒刑以上之罪，為累犯，應依刑法第四十七條之規定加
    重其刑。茲審酌被告高職畢業之智識程度、素行不佳，有前開被告前案紀錄表一
    份在卷可稽，被告於本件車禍事故所具有之過失程度、被害人所受有重傷害之程
    度，且被害人未配戴適當安全帽致損害之發生擴大亦有過失，被告於犯後迄今尚
    未與被害人家屬或代行告訴人達成民事上和解或賠償任何損害，及被告犯後雖否
    認犯行但在庭態度尚佳等一切情狀，量處如主文所示之刑。又被告於犯罪後，刑
    法第四十一條於九十年一月四日修正，並於同月十日公布、十二日施行，有關易
    科罰金部分，範圍擴大為最重本刑五年以下有期徒刑之罪，惟與被告所犯之罪比
    較後並不影響，依刑法第二條第一項前段之規定，應適用裁判時之刑法第四十一
    條第一項規定，並諭知易科罰金之折算標準。
據上論斷，應依刑事訴訟法第二百九十九條第一項前段，刑法第二條第一項前段、第
二百八十四條第一項後段、第四十七條、第四十一條第一項前段，罰金罰鍰提高標準
條例第一條前段、第二條，判決如主文。
中      華      民      國    九十      年      十      月    三十一    日
                              臺灣高雄地方法院交通法庭
                                  法      官   程克琳
右正本證明與原本無異。
如不服本判決，應於判決送達後十日內，向本院提出上訴狀。
                                   書  記  官   梁瑜玲
中    華    民    國      九十      年      十一      月      二      日
【附錄本案論罪科刑法條】
刑法第二百八十四條第一項後段：
因過失傷害人者，處六月以下有期徒刑，拘役或五百元以下罰金。致重傷者，處一年
以下有期徒刑，拘役或五百元以下罰金。
從事業務之人，因業務上之過失傷害人者，處一年以下有期徒刑、拘役或一千元以下
罰金。致重傷者，處三年以下有期徒刑，拘役或二千元以下罰金。


司法院資訊處製作；財團法人民間司法改革基金會備份。
